【裁判字號】    97,上,770
【裁判日期】    980324
【裁判案由】    債務人異議之訴
【裁判全文】
臺灣高等法院民事判決                   97年度上字第770號
上  訴  人  己○○
訴訟代理人  巫宗翰律師
            邱清銜律師
被上訴人    台灣省石門農田水利會
法定代理人  庚○○
訴訟代理人  卓聖圍律師
上列當事人間債務人異議之訴事件，上訴人對於中華民國九十七
年七月十六日臺灣桃園地方法院九十七年度訴字第八六號第一審
判決提起上訴，經本院於九十八年三月十日言詞辯論終結，判決
如下：
    主  文
上訴駁回。
第二審訴訟費用由上訴人負擔。
    事  實
甲、上訴人方面：
壹、聲明：
一原判決關於駁回上訴人下列第二項請求部分廢棄。
二台灣桃園地方法院（下稱桃園地院）九十六年度執字第四二三
  四號強制執行事件（下稱系爭強制執行事件）就坐落桃園縣八
  德市○○段第八三六之二地號土地上如附圖所示Ａ１、Ｂ１、
  Ｃ１建物（下稱系爭建物）拆除之強制執行程序應予撤銷。
貳、陳述：除與原判決記載相同者外，補稱略以：
一被上訴人收取之用水使用費並非公課，而係具有對價性質之租
  金。
二兩造於前訴【即桃園地院九十三年度訴字第一五０六號拆屋還
  地事件】確定判決（下稱系爭確定判決）最後言詞辯論期日後
  之民國九十五年十月二十日開會協調，被上訴人已明確對伊表
  示只要將系爭確定判決附圖所示Ａ２、Ｂ２、Ｃ２建物（下稱
  系爭木板房屋）及違建Ｅ、Ｆ部分（下稱系爭違建）拆除，即
  同意伊繼續使用坐落桃園縣八德市○○段八三七地號石門大圳
  員樹林支渠第八號池塘（下稱系爭池塘），伊已依約將系爭木
  板房屋拆除，被上訴人於同年十月二十七日同意伊繼續使用該
  池塘，收受九十四年度、九十五年度池塘用水費用計新台幣（
  下同）八萬二千二百十六元，伊自九十六年一月一日起仍繼續
  使用系爭池塘迄今，兩造已成立不定期租賃關係，系爭建物為
  使用系爭池塘所必需之管理室，被上訴人自不得拆除。
參、證據：除援用原審提出者外，聲請訊問證人乙○○、丙○○
    、戊○○、甲○○、丁○○。
乙、被上訴人方面：
壹、聲明：上訴駁回。
貳、陳述：除與原判決記載相同者外，補稱略以：
一兩造間原來灌溉蓄水繳納用水使用費同意書（下稱用水使用契
  約）為公法上契約，已經伊於九十三年八月三十一日終止。
二上訴人雖匯款八萬二千二百十六元予伊，惟伊多次電請上訴人
  領回未果，乃於九十七年二月二十七日及同年三月二十八日函
  請上訴人領回。
三上訴人提出訴訟費、補償金、用水使用費核算表，係伊擬定上
  訴人所須負擔費用而於協調會當場告知上訴人，但伊於會後並
  未通知上訴人繳納。
參、證據：援用原審提出者。
    理  由
一本件上訴人主張：兩造自六十五年起就系爭池塘訂立用水使用
  契約，被上訴人於九十三年八月三十一日終止該契約，對伊起
  訴請求拆屋還地，經桃園地院判決勝訴，並經本院九十五年度
  上字第二六一號判決駁回伊上訴確定。兩造於系爭確定判決最
  後言詞辯論期日後之九十五年十月二十日舉行協調會，達成伊
  只要於九十六年十二月五日前拆除系爭木板房屋及系爭違建，
  被上訴人即同意伊繼續使用系爭池塘，伊已依約拆除，繳納池
  塘用水使用費，並使用系爭池塘及管理池塘之系爭建物，兩造
  已於系爭確定判決後另成立不定期租賃關係，有消滅被上訴人
  請求之事由發生，被上訴人竟仍執系爭確定判決為執行名義，
  聲請桃園地院以系爭強制執行事件，強制執行拆除系爭建物等
  情，爰提起本件債務人異議之訴，求為撤銷系爭強制執行事件
  就系爭建物拆除所為強制執行程序之判決（上訴人超過上開請
  求部分，經原判決駁回後，未據聲明不服）。
二被上訴人則以：伊並未同意上訴人拆除木板房屋及系爭違建後
  即得繼續使用系爭池塘及系爭建物，亦未通知上訴人繳納用水
  使用費，兩造間並未成立不定期租賃關係等語，資為抗辯。
三查兩造間就系爭池塘曾訂有用水使用契約，嗣被上訴人以上訴
  人違約為由，對上訴人表示終止契約，並起訴請求拆屋還地，
  經桃園地院九十三年度訴字第一五０六號判決命上訴人將坐落
  桃園縣八德市○○段八三六之二地號土地上之系爭建物；坐落
  同所八三六之二地號土地上之系爭木板房屋及如該判決附圖（
  下稱附圖）Ｄ１、Ｇ所示工作物；坐落同所八三六之七地號土
  地上如附圖Ｄ２所示工作物；坐落同所八三七地號土地上之系
  爭違建及如附圖Ｄ３、Ｊ所示工作物拆除，將該土地返還被上
  訴人，並應自九十四年六月二十三日起至返還土地之日止，按
  月給付被上訴人一千八百四十六元。上訴人不服，提起上訴，
  經本院九十五年度上字第二六一號判決駁回其上訴確定。兩造
  於系爭確定判決最後言詞辯論期日後之九十五年十月二十日舉
  行協調會，該會議結論記載：「1.違建Ｅ、Ｆ部分，限於十二
  月五日拆除完畢，否則將依法強制執行。2.訴訟費、補償金、
  用水使用費等相關費用經核算後，另行通知繳交。3.池塘漏水
  部分，由張君（指上訴人）提出申請書後辦理修補。」，被上
  訴人於同日並提出相關費用核算表，其上記載「一本會（即被
  上訴人）就本案已支出民事第一、二審律師費、裁判費、勘測
  費十六萬一千八百七十八元；二．．自提出訴訟開始計算之補
  償金核算如下：．．（九十三年十一月至九十五年）小計八萬
  七千八百二十四元；三若同意繼續使用該池塘，因九十三年度
  停收用水使用費，只收九十四、九十五年度，應補繳池塘用水
  使用費八萬二千二百十六元；四合計三十三萬一千九百十八元
  」，上訴人未於九十五年十二月五日前拆除系爭違建，被上訴
  人於九十六年一月十九日以系爭確定判決為執行名義，聲請桃
  園地院以系爭強制執行事件就系爭建物為拆除之強制執行程序
  等事實，為兩造所不爭，堪信為真實。
四按執行名義成立後，如有消滅或妨礙債權人請求之事由發生，
  債務人得於強制執行程序終結前，向執行法院提起異議之訴。
  如以裁判為執行名義時，其為異議原因之事實發生在前訴訟言
  詞辯論終結後者，亦得主張之，強制執行法第十四條第一項定
  有明文。又和解，係指當事人約定，互相讓步，以終止爭執或
  防止爭執發生之契約；附停止條件之法律行為，於條件成就時
  ，發生效力；解釋意思表示，應探求當事人之真意，不得拘泥
  於所用之辭句，民法第七百三十六條、第九十九條第一項、第
  九十八條分別定有明文。被上訴人原可以系爭確定判決為執行
  名義，聲請對上訴人強制執行，卻於聲請強制執行前核算相關
  訴訟費、補償金、用水使用費等數額與上訴人舉行協調會，達
  成前述結論，明白表示系爭違建限於十二月五日拆除完畢，「
  否則」將依法強制執行，足見兩造已達成上訴人如於十二月五
  日前拆除系爭違建後，被上訴人即同意不以系爭確定判決為執
  行名義進行強制執行，通知上訴人繳納訴訟費、補償金、用水
  使用費後，上訴人得繼續使用系爭池塘之協議，核屬成立以上
  訴人於十二月五日前拆除系爭違建為被上訴人不執行系爭確定
  判決之停止條件之和解契約。上訴人主張其僅須拆除系爭木板
  房屋，被上訴人即同意不進行強制執行，與協調會議記錄記載
  不符，所聲請訊問之證人乙○○、丙○○、戊○○、甲○○、
  丁○○亦無法為有利於上訴人之證詞；上訴人又主張其於九十
  六年十二月五日拆除系爭違建，即得繼續使用系爭池塘云云，
  經查上開協調會議於記載「限於十二月五日前拆除完畢」之前
  ，並未記載年度，上訴人主張其於九十六年十二月五日前拆除
  即可，為被上訴人所否認，查兩造係於九十五年十月二十日進
  行協商，其會議記錄記載之「十二月五日」，通常應指當年度
  之日期，倘當時兩造真意係指於九十六年十二月五日前拆除，
  理應特別記載，並將九十六年度之用水使用費金額列計清楚，
  始符常情，上訴人未於九十五年十二月五日前將系爭違建拆除
  ，兩造間和解契約所附停止條件確定未成就，和解契約不生效
  力，上訴人主張依協調會紀錄，兩造已成立不強制執行契約云
  云，不足採信。
五再依協調會議紀錄，上訴人須依限將系爭違建拆除，被上訴人
  始通知上訴人繳納訴訟費、補償金、九十四年及九十五年積欠
  之用水使用費，上訴人未依限拆除系爭違建，兩造間和解契約
  不生效力，上訴人雖自行依被上訴人於協調會核算之九十四年
  度及九十五年度用水使用費數額匯款予被上訴人，惟被上訴人
  並無與上訴人另行成立用水使用契約或租賃關係之意思，尚難
  憑上訴人單方之行為，認兩造另成立用水使用契約或租賃契約
  ，上訴人此部分主張亦不足採信。
六綜上所述，被上訴人於系爭確定判決之執行名義成立後，與上
  訴人成立以上訴人於九十五年十二月五日前拆除系爭違建為被
  上訴人不進行強制執行之停止條件之和解契約，惟上訴人未於
  九十五年十二月五日前拆除系爭違建，其停止條件並未成就，
  兩造間和解契約未生效力，又兩造並未另行成立用水使用契約
  或租賃關係，自不生消滅被上訴人請求之事由發生，上訴人提
  起本件異議之訴，並無理由，原判決駁回上訴人之訴，雖非以
  此為理由，惟結論並無不合，仍應予以維持。上訴論旨，指摘
  原判決為不當，聲明廢棄，非有理由。
七據上論結，本件上訴為無理由。依民事訴訟法第四百四十九條
  第二項、第七十八條，判決如主文。
中    華    民    國     98    年    3    月    24    日
                     民事第九庭
                         審判長法  官   黃熙嫣
                               法  官   陳玉完
                               法  官   鄭傑夫
正本係照原本作成。
如不服本判決，應於收受送達後20日內向本院提出上訴書狀，其
未表明上訴理由者，應於提出上訴後20日內向本院補提理由書狀
（均須按他造當事人之人數附繕本）上訴時應提出委任律師或具
有律師資格之人之委任狀；委任有律師資格者，另應附具律師資
格證書及釋明委任人與受任人有民事訴訟法第466條之1第1項但
書或第2項（詳附註）所定關係之釋明文書影本。
中    華    民    國    98    年    3     月    26    日
                               書記官   廖逸柔
附註：
民事訴訟法第466條之1（第1項、第2項）：
對於第二審判決上訴，上訴人應委任律師為訴訟代理人。但上訴
人或其他法定代理人具有律師資格者，不在此限。
上訴人之配偶、三親等內之血親、二親等內之姻親，或上訴人為
法人、中央或地方機關時，其所屬專任人員具有律師資格並經法
院認為適當者，亦得為第三審訴訟代理人。


司法院資訊處製作；財團法人民間司法改革基金會備份。
